【裁判字號】    90,訴,247
【裁判日期】    900531
【裁判案由】    偽造文書等
【裁判全文】
台灣新竹地方法院刑事判決                            九十年度訴字第二四七號
    公  訴  人  臺灣新竹地方法院檢察署檢察官
    被      告  甲○○
右列被告因偽造文書等案件，經檢察官提起公訴（九十年度偵字第二一四五號），本
院判決如左：
    主  文
甲○○服用酒類，不能安全駕駛動力交通工具而駕駛，處罰金壹萬貳仟元，如易服勞
役，以參佰元折算壹日。又行使偽造私文書，足以生損害於公眾及他人，處有期徒刑
參月，如易科罰金，以參佰元折算壹日；內政部警政署國道公路警察局公警局交字第
Ｚ00000000號舉發違反道路交通管理事件通知單移送聯、迴覆聯、存根聯內
偽造「何寬城」之署押參枚、九十年四月一日切結書內偽造「何寬城」之署押貳枚（
含簽名及指印各貳枚）、二００一年四月一日序號三八０四案號０一一五之酒精測定
數據紙上偽造「何寬城」之署押壹枚（含簽名及指印各壹枚），均沒收。
    事  實
一、甲○○曾於民國八十七年間犯竊盜罪經本院判處有期徒刑四月，緩刑三年，現尚
    在緩刑期間，猶不知謹慎戒懼。於九十年四月一日晚上九時二十分許，與友人在
    新竹縣芎林鄉某檳榔攤飲酒後，在不能安全駕駛動力交通工具之情形下，竟駕駛
    車號Ｗ四─七一八九號自用小客車，沿國道三號高速公路由南往北方向行駛，於
    同日晚上十時二十七分許，在同路段北上九十公里處（新竹縣竹東鎮），為內政
    部警政署國道公路警察局第六警察隊竹林分隊警員乙○○攔下，並測得其呼氣中
    酒精濃度達每公升０點六八毫克。甲○○因無照駕駛，且又酒後駕車，為圖免遭
    告發處罰，竟基於行使偽造私文書之犯意，乃冒用其弟「何寬城」之名義，接續
    在酒精測定數據紙上偽造「何寬城」簽名、指印各一枚之署押，因甲○○所測之
    呼氣中酒精濃度超過０點五五毫克，乃被乙○○帶回國道公路警察局第六警察隊
    竹林分隊，甲○○為向警員乙○○證明其確實領有駕駛執照僅係未帶，復接續在
    切結書偽造「何寬城」簽名、指印各二枚之署押，旋再將該切結書行使交付警員
    乙○○，以示「何寬城」立據證明領有合格有效之駕駛執照僅係未依規定攜帶。
    隨即又在警員乙○○所填載告發之內政部警政署國道公路警察局公警局交字第Ｚ
    00000000號舉發違反道路交通管理事件通知單之第二聯即移送聯「收受
    通知聯者簽章」欄上偽簽「何寬城」之署押〔通知單為一式四份，以複寫製作，
    移送聯、迴覆聯（第三聯）及存根聯（第四聯）均有何寬城署押〕，旋再將該舉
    發通知單第二、三、四聯行使交付警員乙○○收受，而自留該舉發通知單第一聯
    （通知聯），以表示該舉發通知單已由「何寬城」收受之意，足以生損害於公眾
    即公路警察機關對交通違規事件管理、舉發之正確性及使「何寬城」受有交通違
    規被處罰之危險。嗣因警員乙○○對其製作公共危險案件之警訊筆錄，甲○○在
    警員乙○○未發覺其真實身分前主動向警員乙○○表示其真實姓名為甲○○而偽
    簽何寬城之署押，自首接受裁判。
二、案經內政部警政署國道公路警察局第六警察隊報請臺灣新竹地方法院檢察署檢察
    官偵查起訴。
    理  由
一、右揭事實業據被告甲○○迭於警訊、偵查時及本院審理中坦承不諱，並經證人即
    警員乙○○到庭結證屬實，並有酒精測定數據紙一紙、警員乙○○所製作之測試
    觀察紀錄表一紙、內政部警政署國道公路警察局公警局交字第Ｚ0000000
    0號舉發違反道路交通管理事件通知單之第二、三、四聯附卷可稽。而對於酒精
    濃度呼氣已達每公升零點五五毫克時，肇事率為一般正常人之十倍，認已達不能
    安全駕駛之標準，有法務部八十八年五月十八日所發之法八八檢字第００一六六
    九號函及其所附之八十八年五月十日會議記錄一份在卷足憑，綜上，被告犯行應
    堪認定。
二、核被告甲○○除犯刑法第一百八十五條之三重大違背安全駕駛罪外，查行為人違
    反道路交通安全規則，而於警員依法舉發時冒用他人名義，並在警員填發之違反
    道路交通管理事件通知單上「收受通知聯者簽章」一欄內偽造他人署押，即表示
    該舉發通知單已由被偽造署押者收受，自含有收據之性質，是該舉發通知單乃屬
    私文書，而切結書亦屬私文書之一種。核被告甲○○因違反道路交通安全規則，
    乃冒用「何寬城」之名義，先在切結書偽造「何寬城」簽名、指印之署押，以示
    「何寬城」立據證明領有合格有效之駕駛執照僅係未依規定攜帶，旋再將該切結
    書行使交付警員收受，繼而在警員所填載告發之舉發違反道路交通管理事件通知
    單「收受通知聯者簽章」欄上偽簽「何寬城」之署押，而表示該舉發通知單已由
    被害人「何寬城」收受之意，而自留該舉發通知單第一聯，旋再將該舉發通知單
    第二、三、四聯行使交付警員收受，自足以生損害於公眾即公路警察機關對交通
    違規事件管理、舉發之正確性及使被害人「何寬城」受有交通違規被處罰之危險
    ，所為係犯刑法第二百十六條、第二百十條之行使偽造私文書罪。又被告在酒精
    測定數據紙、切結書、舉發違反道路交通管理事件通知單「收受通知聯者簽章」
    欄偽造「何寬城」簽名之偽造署押行為為偽造私文書行為之一部分，且偽造私文
    書後持以行使，偽造私文書之低度行為復為行使偽造私文書之高度行為所吸收，
    均不另論罪。又被告所為二次行使偽造私文書行為，時間密接，顯係基於單一犯
    意為之，為接續犯。又被告所犯上開重大違背安全駕駛罪及行使偽造私文書罪，
    犯意個別、行為互異，應分論併罰。公訴人雖未起訴被告在酒精測定數據紙、切
    結書偽造「何寬城」簽名之行為，惟該部分與已起訴之部分屬接續行為，已如前
    述，本院自得一併審酌。被告於行使偽造私文書後未被發覺前，即向警員坦承其
    真實身分而偽簽何寬城之署押等情，業據証人乙○○證述在卷，依應刑法第六十
    二條前段規定就行使偽造私文書罪部分減輕其刑。爰審酌被告酒醉駕車，罔顧其
    他用路人之人身安全，且為圖卸免被告發處罰，竟冒用被害人名義偽造署押在酒
    精測定數據紙、切結書、舉發違反道路交通管理事件通知單上，足致影響公路警
    察機關對交通違規事件管理、舉發之正確性，亦使被害人受有交通違規被處罰之
    虞，惟念其係因一時失慮，致罹犯行，犯罪後亦坦承犯行，態度尚稱良好等一切
    情狀，分別從輕量處如主文所示之刑。並就罰金部分諭知易服勞役、有期徒刑部
    分諭知易科罰金折算之標準，以示懲儆。
三、被告在內政部警政署國道公路警察局公警局交字第Ｚ00000000號舉發違
    反道路交通管理事件通知單之移送聯、迴覆聯、存根聯內偽造「何寬城」之署押
    三枚、九十年四月一日切結書內偽造「何寬城」之署押二枚（含簽名及指印各二
    枚）、二００一年四月一日序號三八０四案號０一一五之酒精測定數據紙上偽造
    「何寬城」之署押一枚（含簽名及指印各一枚），併依刑法第二百十九條規定宣
    告沒收之。
據上論斷，應依刑事訴訟法第二百九十九條第一項前段、刑法第一百八十五條之三、
第二百十六條、第二百十條、第六十二條前段、第四十一第一項前段、第四十二條第
二項、第二百十九條，罰金罰鍰提高標準條例第二條，判決如主文。
本案經檢察官林鳳師到庭執行職務。
中      華  民      國    九十      年      五      月    三十一    日
                                臺灣新竹地方法院刑事第一庭
                                    法  官  賴  淑  敏
右正本證明與原本無異。
如不服本判決，應於判決送達後十日內向本院提出上訴狀( 應附繕本 )，上訴於
臺灣高等法院。
                                    書記官  曾  秀  貞
中      華      民      國    九十      年      五      月    三十一    日
附錄法條：
刑法第一百八十五條之三：
服用毒品、麻醉藥品、酒類或其他相類之物，不能安全駕駛動力交通工具而駕駛者，
處一年以下有期徒刑、拘役或三萬元以下罰金。
刑法第二百十六條：
行使第二百十條至第二百十五條之文書者，依偽造、變造文書或登載不實事項或使登
載不實事項之規定處斷。
刑法第二百十條：
偽造、變造私文書，足以生損害於公眾或他人者，處五年以下有期徒刑。


司法院資訊處製作；財團法人民間司法改革基金會備份。
